臺灣基隆地方法院基隆簡易庭民事判決
110年度基簡字第113號
原      告  徐○傑    （真實姓名、年籍及住所均詳卷）
兼法定代理  
人          徐○○    （真實姓名、年籍及住所均詳卷）
            許○○    （真實姓名、年籍及住所均詳卷）
共      同
訴訟代理人  許哲涵律師
複  代理人  林子翔律師
被      告  郭林秀娥

訴訟代理人  梁繼澤律師  
            林鴻明  
上列當事人間侵權行為事件，本院於民國110年9月9日言詞辯論
終結，判決如下：
    主  文
被告應給付原告徐○○新臺幣伍拾柒萬肆仟伍佰陸拾玖元，及自民
國一百零九年十二月十一日起至清償日止，按年息百分之五計算
之利息。
被告應給付原告丙○○新臺幣貳萬零柒佰貳拾元，及自民國一百零
九年十一月二十日起至清償日止，按年息百分之五計算之利息。
被告應給付原告乙○○新臺幣貳萬零參佰元，及自民國一百零九年
十一月二十日起至清償日止，按年息百分之五計算之利息。
原告其餘之訴均駁回。
訴訟費用由被告負擔百分之六十三，餘由原告負擔。
本判決第一項得假執行，但被告如以新臺幣伍拾柒萬肆仟伍佰陸
拾玖元為原告徐○○預供擔保，得免為假執行。
本判決第二項得假執行，但被告如以新臺幣貳萬零柒佰貳拾元為
原告丙○○預供擔保，得免為假執行。
本判決第三項得假執行，但被告如以新臺幣貳萬零參佰元為原告
乙○○預供擔保，得免為假執行。
原告其餘假執行之聲請均駁回。
    事實及理由
壹、程序部分：
    按訴狀送達後，原告不得將原訴變更或追加他訴，但請求之
    基礎事實同一者、擴張或減縮應受判決事項之聲明者、不甚
    礙被告之防禦及訴訟之終結者，不在此限，民事訴訟法第25
    5條第1項第2款、第3款、第7 款分別定有明文。查本件原告
    原起訴聲明：「一、被告應給付原告徐○○新臺幣（下同）76
    2,634元，及自起訴狀繕本送達翌日起至清償日止，按年息
    百分之5 計算之利息。二、被告應給付原告丙○○102,120 元
    ，及自起訴狀繕本送達翌日起至清償日止，按年息百分之5
    計算之利息。三、被告應給付原告乙○○100,300 元，及自起
    訴狀繕本送達翌日起至清償日止，按年息百分之5計算之利
    息。四、願供擔保，請准宣告假執行」（頁9）。嗣於民國1
    09年12 月10日本院言詞辯論期日，當庭變更原告徐○○之請
    求金額暨利息起算日，並將上開聲明更正為：「一、被告應
    給付原告徐○○774,134元，及自109年12月11日起至清償日止
    ，按年息百分之5 計算之利息。二、被告應給付原告丙○○10
    2,120 元，及自起訴狀繕本送達翌日起至清償日止，按年息
    百分之5計算之利息。三、被告應給付原告乙○○100,300 元
    ，及自起訴狀繕本送達翌日起至清償日止，按年息百分之5
    計算之利息。四、願供擔保，請准宣告假執行」（頁87至88
    ）。原告所為訴之變更，核屬請求之基礎事實同一、擴張應
    受判決事項之聲明，亦不甚礙被告之防禦及訴訟之終結，揆
    諸前揭規定，程序上應予准許。
貳、實體部分：
一、原告主張：
(一)被告於109年5月16日13時許，駕駛車牌號碼000-0000號自用
    小客車，沿基隆市安樂區基金三路往萬里方向行駛，行至該
    路與新北市萬里區景美路之二市交界址處（基隆市路○○號68
    182號；下稱系爭地點），本應注意車前狀況，以隨時採取
    必要之安全措施，並注意汽車行經劃有分向限制線路段，不
    得駛入來車之車道，依當時天候陰、日間自然光線、柏油路
    面乾燥無缺陷、無障礙物且視距良好等情狀，無不能注意之
    情事，竟疏未注意致跨越分向限制線，闖入對向車道，適逢
    原告徐○○駕駛車牌號碼000-0000號自用小客貨車（下稱系爭
    車輛；車內搭載配偶即原告丙○○、幼子即原告乙○○）、訴外
    人翁子育駕駛車牌號碼00-0000號自用小客車，先後由對向
    車道（萬里往基隆方向）駛來，閃避不及，致被告車輛、系
    爭車輛之左前側車頭於系爭地點迎面發生碰撞（被告車輛隨
    後撞及訴外人翁子育所駕車輛），原告徐○○因而受有右側膝
    部撕裂傷（併右胸痛）之傷害，丙○○受有左胸壁挫傷之傷害
    ，乙○○受有左側膝部撕裂傷之傷害。為此，爰依民法第184
    條第1項、第191之2條、第193條、第195條、第213條等規定
    提起本件訴訟，請求被告賠償。原告因本件事故所受損害之
    各項次、金額，茲分述如下：
  1.原告徐○○部分：
  ⑴醫療費用2,420元：其因上開傷害至醫療院所就醫支出醫療費
    用2,420元。
  ⑵車輛相關費用671,714 元：系爭車輛因本件事故受損，支出
    拖救費3,500元、車輛移置費14,500元、維修費483,714元（
    包含工資242,618元、零件241,096元），嗣因鑑定確認系爭
    車輛因本件事故造成價值減損170,000元。上開費用合計671
    ,714元。
  ⑶精神慰撫金100,000 元：其因本件事故受有相當之精神上痛
    苦，為此請求精神慰撫金100,000元。
  ⑷上開金額共計774,134元（計算式：2,420元＋671,714元＋100,
    000元）。
  2.原告丙○○部分：
　⑴醫療費用2,120元：其因上開傷害至醫療院所就醫支出醫療費
    用2,120元。
　⑵精神慰撫金100,000 元：其因本件事故受有相當之精神上痛
    苦，為此請求精神慰撫金100,000元。
　⑶上開金額共計102,120元（計算式：2,120元＋100,000元）。
　3.原告乙○○部分：
　⑴醫療費用300元：其因上開傷害至醫療院所就醫支出醫療費用
    300元。
  ⑵精神慰撫金100,000 元：其因本件事故受有相當之精神上痛
    苦，為此請求精神慰撫金100,000元。
　⑶上開金額共計100,300元（計算式：300元＋100,000元）。
(二)並聲明：
  1.被告應給付原告徐○○774,134元，及自109年12月11日起至清
    償日止，按年息百分之5 計算之利息。
  2.被告應給付原告丙○○102,120 元，及自起訴狀繕本送達翌日
    起至清償日止，按年息百分之5計算之利息。
  3.被告應給付原告乙○○100,300 元，及自起訴狀繕本送達翌日
    起至清償日止，按年息百分之5計算之利息。
　4.願供擔保，請准宣告假執行。　
(三)對被告抗辯之陳述：
  1.被告於本件事故之過失行為，業經鈞院刑事庭以109年度交
    易字第258號刑事案件判處有期徒刑2月在案，是被告就本件
    事故業經鈞院查明存在主觀可歸責情狀，且應負全部過失責
    任，自不容其再爭執就本件事故之發生無肇事因素。
　2.原告因本件事故受有身體傷害，並循醫囑之相應科別就診、
    檢查傷勢，自屬必要關聯之費用而無不妥，被告空言指摘上
    開費用與本件事故無因果關係，並非可採。
　3.原告就系爭車輛價值減損自行鑑定，亦具書證性質，被告抗
    辯此鑑定非法院選任鑑定人所為而不得作為證據，亦不可採
    。　　　　
二、被告答辯：
(一)本件事故之肇事因素，實係原告徐○○駕駛系爭車輛自對向車
    道往被告車輛行駛之車道逆向衝撞所致，被告並未駕車跨越
    分向限制線。又事故現場照片模糊，刑案偵查中就行車紀錄
    器畫面之勘驗結果亦係表示「A車於當日13時6分跨越道路分
    向限制線，撞擊對向自用小客車…A車車牌號碼模糊無法辨識
    」，無法辨識現場跨越分向限制線之「A車」即係被告駕駛
    車號000-0000號之車輛，被告否認其當時有違規駛入對向車
    道，車輛係事後才遭人移動，被告否認對本件事故有肇事因
    素。109年5月16日被告雖有至新北市政府警察局金山分局金
    山交通分隊制作交通事故談話紀錄表，然當日員警係未取得
    被告同意，即在內容與被告陳述不一之紀錄表下方被詢問人
    欄位偽造被告簽名，該證據資料有明顯瑕疵，不足採信。至
    刑事案件一審雖判認被告對本件事故有過失，然被告不服提
    起上訴，刻正由臺灣高等法院110年度交上易字第128號刑事
    案件審理中（下稱刑案）。
(二)就原告主張之賠償項目：
　1.醫療費用部分：原告主張原告甲○○○○○○、乙○○於本件事故發
    生後，均曾先後、多次至各醫療院所及不同科別就醫，但渠
    等就醫時間均與本件事故發生時點容有落差，渠等就醫是否
    與本件事故有因果關係，容有疑義。其次，參諸原告徐○○至
    「胸腔內科」、「消化系內科」之診斷結果，尚難認與本件
    事故有關；原告丙○○至「耳鼻喉科」、「婦產科」、「胸腔
    內科」之診斷結果，亦無足認與本件事故相關。此外，原告
    甲○○○○○○上開就醫行為，亦無其他相關醫囑可查，顯有疑義
    。
　2.車輛相關費用部分：被告不爭執系爭車輛之拖吊費3,500元
    。惟系爭車輛之維修工資金額，顯然高於市價，無足認屬必
    要支出；維修零件金額，則自始無法判別係以何依據計算所
    得，亦難憑採；原告將系爭車輛之現值擅自送交機關鑑定，
    業已違反鑑定人應由法院依民事訴訟法第326條、340條規定
    選任或囑託之調查證據方法，該鑑定結果不得採為判決基礎
    。
　3.精神慰撫金部分：原告對於渠等就本件事故受有何等非財產
    上損害並未說明，逕請求精神慰撫金100,000元，顯屬過高
    。
(三)並聲明：原告之訴駁回。如受不利判決，願供擔保，請准宣
    告假執行。
三、本院之判斷：
    原告主張被告於109年5月16日13時許，駕駛車牌號碼000-00
    00號自用小客車，沿基隆市安樂區基金三路往萬里方向行駛
    ，行至系爭地點，本應注意車前狀況，以隨時採取必要之安
    全措施，並注意汽車行經劃有分向限制線路段，不得駛入來
    車之車道，且當時無不能注意之情事，竟疏未注意致跨越分
    向限制線，闖入對向車道，適逢原告徐○○駕駛系爭車輛（車
    內搭載配偶即原告丙○○、幼子即原告乙○○）、訴外人翁子育
    駕駛車牌號碼00-0000號自用小客車，先後由對向車道（萬
    里往基隆方向）駛來，閃避不及，致被告車輛、系爭車輛之
    左前側車頭於系爭地點迎面發生碰撞（被告車輛隨後撞及訴
    外人翁子育所駕車輛），原告徐○○因而受有右側膝部撕裂傷
    （併右胸痛）之傷害，丙○○受有左胸壁挫傷之傷害，乙○○受
    有左側膝部撕裂傷之傷害等情，業據原告提出與所述相符之
    新北市政府警察局道路交通事故初步分析研判表、道路交通
    事故當事人登記聯單、道路交通事故現場圖、現場照片、系
    爭車輛估價單、台灣區汽車修理工業同業公會函、各項請求
    費用單據等件為證（限閱卷頁15至61），並經本院職權調取
    基隆市政府警察局109年11月24日基警交字第1090049126號
    函附本件交通事故相關資料（包括道路交通事故現場圖、道
    路交通事故調查報告表㈠㈡、道路交通事故談話紀錄表、交通
    事故初步分析研判表、照片、監視器影像等件）在卷可稽（
    限閱卷頁123至161），且經本院職權調取臺灣基隆地方檢察
    署109年度偵字第5723號偵查案卷（下稱偵卷；被告上開不
    法行為，經本院刑事庭以109年度交易字第258號、臺灣高等
    法院刑事庭以110年度交上易字第128號判決被告犯過失傷害
    罪，處有期徒刑2月，如易科罰金，以1,000元折算1日確定
    ）核閱無訛。被告雖不否認伊之車輛於前開時、地與系爭車
    輛發生碰撞，惟爭執本件肇事責任之歸屬。是本件之爭點為
    ：1.本件之肇事因素為何？原告請求被告負侵權行為損害賠
    償責任，有無理由？2.原告得請求被告賠償之金額應為若干
    ？現判斷如下：
(一)本件之肇事因素為何？原告請求被告負侵權行為損害賠償責
    任，有無理由？
    按汽車、機車或其他非依軌道行駛之動力車輛，在使用中加
    損害於他人者，駕駛人應賠償因此所生之損害，民法第191 
    條之2 前段定有明文。再按駕駛人駕駛汽車，應遵守道路交
    通標誌、標線、號誌之指示；汽車行駛時，駕駛人應注意車
    前狀況，並隨時採取必要之安全措施；汽車在未劃設慢車道
    之雙向二車道行駛時，在劃有分向限制線之路段，不得駛入
    來車之車道內，道路交通安全規則第90條第1項前段、第94
    條第3項、第97條第1項第2款亦有明文。又按分向限制線，
    用以劃分路面成雙向車道，禁止車輛跨越行駛，並不得迴轉
    ，道路交通標誌標線號誌設置規則第165條第1項亦有明文。
    本件原告主張渠等因被告駕車不慎，發生本件事故，受有上
    開傷害乙情，固為被告所否認。惟查：
  1.經勘驗系爭車輛之行車紀錄器光碟影像，本件事故現場為雙
    向二線道，中間有雙黃實線（分向限制線），系爭車輛自錄
    影時間13：05：25至13：06：34均行駛於分向限制線右側之
    車道；錄影時間13：06：35至13：06：36可見分向限制線左
    側之對向車道，有一輛灰色自用小客車正逐漸跨越分向限制
    線；錄影時間13：06：37至13：06：39，灰色自用小客車車
    身全部逆向駛入分向限制線以右之對向車道，其左前車頭隨
    後與順行之系爭車輛左前車頭發生碰撞等情，此有刑案偵卷
    之勘驗筆錄可稽（偵卷頁125至127），並有行車紀錄器畫面
    擷取照片附卷以佐（偵卷頁125至129），且經基隆地檢署檢
    察官比對系爭車輛行車紀錄器畫面中，逆向行駛於對向車道
    之灰色自小客車，與被告之APP-3005自用小客車顏色、車頂
    設計、外觀特徵俱屬相同無誤。堪認被告確有於109年5月16
    日13時許，駕駛車牌號碼000-0000號自用小客車行經系爭地
    點（基隆往萬里方向)，跨越分向限制線，逆向行駛於對向
    車道，並與系爭車輛發生碰撞屬實。
  2.本件事故發生時，天候陰、日間自然光線、柏油路面乾燥無
    缺陷、無障礙物且視距良好，有前揭事故資料所附道路交通
    事故調查報告表㈠、㈡ 、現場圖可稽。被告於警詢時亦陳稱
    ：我沿基隆市基金三路往萬里方向行駛，至事故路段時，因
    為精神狀況不好，不小心跨越雙黃線撞到對向的自小客車AX
    B-2281(即系爭車輛)及NJ-4488(訴外人翁子育車輛)，發生
    碰撞後我還不清楚發生什麼事，我沒有注意到有危險等語（
    限閱卷頁131）、於警察調查時則稱：我當時從台北賣完菜
    後由基金三路要回萬里住所，我當時駕駛自小客車（車號00
    0-0000號），於系爭地點與2台自小客車發生車禍等語（偵
    卷頁8至9）、於檢察官詢問時稱：對於本件交通事故發生時
    間為109年5月16日13時6分許、發生在系爭地點，被告駕駛
    車號000-0000號自小客車與原告之系爭車輛、訴外人翁子育
    駕駛之NJ-4488號自小客車發生碰撞，無意見（偵卷頁122）
    。足見事發當時車號000-0000號自小客車確係由被告所駕駛
    行經系爭地點，而被告於本件事故發生時，尚無不能注意之
    情事，且駕駛人於駕車時，本應遵循道路標線行車，不得跨
    越分向限制線侵入對向車道，否則將造成其他用路人之危險
    ，嚴重影響交通秩序，被告猶未注意此節，逕自駕車跨越分
    向限制線，逆向行駛至系爭車輛之車道上，遂與系爭車輛（
    暨訴外人翁子育之車輛）發生碰撞，當有過失甚明；而原告
    當時於順向車道直行，本享有路權，竟於行駛途中遭被告車
    輛逆向駛入車道而受撞擊，顯然無以閃避，猝不及防，自無
    過失可言。
  3.被告雖先辯稱伊無過失，係原告徐○○駕駛系爭車輛跨越分向
    限制線撞到伊駕駛之車號000-0000號自小客車，伊之車輛事
    後遭到移動云云，然此與前揭行車紀錄器之影像即「系爭車
    輛自始行駛於分向限制線右側車道」、「被告駕車跨越分向
    限制線逆向行車」之勘驗結果未符，亦與其於警詢、偵查時
    所稱「被告駕車行經系爭地點，因精神不佳、不小心跨越雙
    黃線行車」之陳述相悖；況被告於警詢時即已自承「並未移
    動現場」，偵查時復未否認現場圖即係本件事故發生之實際
    狀況及位置，原告徐○○、訴外人翁子育亦當庭陳稱當時事故
    現場有交通警察在場，未有他人移動被告車輛等語（偵卷頁
    123），併斟酌上開各項客觀稽證，尚難認被告車輛有何事
    後遭到移動位置之可能，本院就被告上開所辯，已難驟信。
    被告雖再辯稱當時伊並未開車，系爭車輛行車紀錄器影像中
    之車輛車牌模糊不清，無法確認係伊之車輛云云。然互核原
    告徐○○、訴外人翁子育於偵查時均當庭表示「有看到APP-30
    05號車輛駕駛人係被告」，訴外人翁子育尚稱「當天被告車
    輛車門變形，是我把被告救出來的」等語（偵卷頁123），
    暨被告於警詢、偵查時已表示當天於系爭地點有與原告徐○○
    、訴外人翁子育發生車禍，併佐以被告車輛之外觀特徵業經
    確認與行車紀錄器影像內車輛一致各情，被告駕駛車牌號碼
    000-0000號車輛逆向跨越分向限制線，先後與原告徐○○、翁
    子育發生碰撞，已然明確，被告臨訟置辯，亦無可採。至被
    告又辯稱上開交通事故談話紀錄表之內容有誤、簽名係屬偽
    造云云，惟按文書，依其形式及意旨得認作公文書者，推定
    為真正，民事訴訟法第355條定有明文。上開談話紀錄表屬
    公文書而有形式證據力，且核諸上開其餘事證，就其所記載
    之事項亦有實質之證據力。被告辯稱其文書記載不實，故其
    未於公文書簽名欄位簽名云云，然其自始迄今並未就該文書
    之真實暨上開簽名等節提出反證以佐，已難憑信，揆諸前揭
    規定，仍應認前揭談話紀錄表記載事項有證據力，被告執此
    抗辯，委無足採。從而，被告因前開過失不法行為，造成原
    告受有身體之傷害及系爭車輛之損壞，兩者間有相當因果關
    係，被告自應負侵權行為損害賠償責任。此外，被告復未再
    提出其他證據，以證明原告有何過失致發生本件車禍之情事
    ，自無從認定原告與有過失，或因此減輕被告之賠償責任至
    明。
(二)原告得請求被告賠償之金額應為若干？　　
　  按不法侵害他人之身體或健康者，對於被害人因此喪失或減
    少勞動能力或增加生活上之需要時，應負損害賠償責任；不
    法侵害他人之身體、健康者，被害人雖非財產上之損害，亦
    得請求賠償相當之金額；負損害賠償責任者，除法律另有規
    定或契約另有訂定外，應回復他方損害發生前之原狀。第一
    項情形，債權人得請求支付回復原狀所必要之費用，以代回
    復原狀，民法第193條第1項、第195條第1項前段、第213條
    第1項、第3項分別定有明文。被告因過失不法行為肇生車禍
    ，致原告受有身體之傷害及車輛之損壞，依上規定原告得向
    被告請求財產上及非財產上之損害賠償。茲就原告各項請求
    是否有理由，分別認定如下：
  1.醫療費用：
　⑴原告徐○○部分：　
　　原告徐○○主張其因本件事故受傷，多次至醫療院所就醫，支
    出2,420元，業據提出醫療費用單據為憑（限閱卷頁43至51
    ）。被告則爭執原告徐○○係分別於本件事故發生後數次至消
    化系內科就醫，就診之時間、科別均與本件事故無關。本院
    審酌原告於109年5月16日發生本件事故，於交通事故談話紀
    錄表自陳傷勢係因碰撞胸口擦傷等語（限閱卷頁133），與
    其於109年5月18日經護康診所診斷「右側膝部撕裂傷」、10
    9年5月25日經台北市立萬芳醫院診斷「右胸痛」之病況（併
    檢附診斷證明書；偵卷頁27、28，本院卷頁171、173），大
    致相符，可認與本件事故發生碰撞相關；且經本院職權調取
    原告徐○○上開病歷相關資料，亦可見原告徐○○於本件事故發
    生後之109年5月25日至胸腔內科就診，亦係因右側胸痛就醫
    無誤。惟其至「消化內科」就診部分，其雖表示係於事故後
    經醫囑所為之必要診療，然核其就醫時間、檢查項目（如B
    型肝炎e抗原檢查、腹部超音波等）及診斷內容，尚難驟認
    與本件事故有何干係，迄至本件辯論終結，亦未見原告提出
    有何因本件事故建議會診「消化內科」之具體證明，是原告
    主張之醫療費用關於此類科別之請求金額，應予扣除。則原
    告徐○○請求之醫療費用於1,020元之範圍內有理由，逾此數
    額之範圍則不應准許。
  ⑵原告丙○○部分：
　　原告丙○○主張其因本件事故受傷，多次至醫療院所就醫，支
    出2,120元，業據提出醫療費用單據為憑（限閱卷頁53至59
    ）。被告亦爭執原告徐○○係分別於本件事故發生後數次至婦
    產科、耳鼻喉科就醫，就診之時間、科別均與本件事故無關
    。本院審酌原告徐○○於109年5月16日發生本件事故，於交通
    事故談話紀錄表陳稱其配偶亦有擦傷、碰撞胸口等語（限閱
    卷頁133）；再經本院職權調取原告丙○○上開病歷相關資料
    ，亦可見原告丙○○於本件事故發生後之109年5月25日至胸腔
    內科就診，亦係因左側胸痛就醫無誤，復有台北市立萬芳醫
    院109年7月3日開立診斷證明書記載「左胸壁挫傷」等語為
    憑（頁175）。惟其至「婦產科」、「耳鼻喉科」就診部分
    ，其雖表示係事故後經醫囑所為之必要診療，然核其就醫時
    間、檢查項目（如子宮頸抹片檢查、鼻咽鏡）及診斷內容，
    礙難認與本件事故有何關聯，迄至本件辯論終結，亦未見原
    告提出有何因本件事故建議會診「婦產科」、「耳鼻喉科」
    之具體證明，是原告主張之醫療費用關於此類科別之請求金
    額，應予扣除。則原告丙○○請求之醫療費用於720元之範圍
    內有理由，逾此數額則不應准許。
  ⑶原告乙○○部分：
　　其主張因本件事故受有上開傷害至醫療院所就醫支出醫療費
    用300元，業據提出與其所述相符之醫療費收據為憑（限閱
    卷頁61），且有護康診所109年7月1日開立病名係「左側膝
    部撕裂傷」之診斷證明書附卷以佐（偵卷頁33、本院卷頁17
    7），是上開費用核屬必要，原告乙○○此部分之主張，自應
    予准許。
　2.車輛相關費用：
　　原告徐○○主張系爭車輛因本件事故受損，支出拖救費3,500
    元、車輛移置費14,500元、維修費483,714元（包含工資242
    ,618元、零件241,096元），嗣因鑑定確認系爭車輛因本件
    事故造成價值減損170,000元，共671,714元。本院審酌如下
    ：
　⑴拖救費3,500元部分，係本件事故之必要支出，經原告徐○○提
    出單據供核，且為被告所不爭執，是原告徐○○此部分主張為
    有理由，應予准許。　
　⑵車輛移置費14,500元部分，係原告徐○○主張系爭車輛因本件
    車禍事故受損，送廠修繕期間另須支出車輛移置、保管費用
    共14,500元，亦據提出拖吊費、保管費收據附卷以佐（限閱
    卷頁168至169），且審酌原告徐○○車輛遭撞擊之力道甚鉅，
    受損情形嚴重，確非一時可以修復且有放置他處待修之必要
    ，則其提出系爭車輛因移置他處而受拖吊、需保管所支出費
    用，尚屬合理，而應准許。
　⑶維修費：
　　按所謂請求賠償物被毀損所減少之價額，得以修復費用為估
    定標準，但以必要者為限，例如修理材料以新品換舊品，應
    予折舊（最高法院77年度第9次民事庭會議決議參照）。又
    依行政院106年2月3日台財稅字第10604512060 號函所頒之
    「固定資產耐用年數表」及行政院45年7 月31日台（45）財
    字第4180號令發布之「固定資產折舊率表」，車輛之耐用年
    數為5 年，依定率遞減法計算每年折舊率為千分之369，且
    最後1年之折舊額，加歷年折舊累計額，其總和不得超過該
    資產成本原額之10分之9 ，另參酌營利事業所得稅查核準則
    第95條第6 項規定，固定資產提列折舊採用定率遞減法則者
    ，以1 年為計算單位，其使用期限未滿1 年者，按實際使用
    之月數相當於全年之比例計算之，不滿1月者，以月計。查
    系爭車輛出廠日期為107年1月，有原告徐○○之行車執照在卷
    可按（偵卷頁63），距車禍發生之109年5月16日，計為2年5
    月。而系爭車輛零件費用為394,521元、工資費用為242,618
    元，原告已自行扣除零件折舊，請求維修費合計483,714元
    （包含工資242,618元、零件241,096元），有原告提出之國
    都汽車股份有限公司士林服務廠估價單在卷可稽。本院審酌
    其維修範圍與其因本件事故遭碰撞之受損位置相符，堪認上
    開修復項目所需之費用，均屬必要修復費用，惟系爭車輛之
    維修費用，零件部分實際扣除折舊後應為132,931 元（詳附
    表），加計工資242,618元，應認系爭車輛之損害額為375,5
    49元（計算式：132931＋242618）。則原告請求之維修費用
    ，於375,549元之範圍內有理由，逾此數額之範圍則不應准
    許。
　⑷價值減損：　　　
　　原告徐○○主張系爭車輛縱經修復，仍屬事故車輛而受有價值
    減損，且經鑑定後市場價值減損170,000元乙情，業據提出
    台灣區汽車修理工業同業公會鑑定書附卷可稽（頁43），核
    屬交易上之貶值，而與修復費用相異，亦不因目前是否有買
    賣之存在而有差異（台灣高等法院暨所屬法院85年法律座談
    會民事類提案第3 號研討意見參照），應認原告徐○○此部分
    之主張為有理由，應予准許。至被告固抗辯原告徐○○自行鑑
    定之結果不足憑採乙節，然按當事人訴訟外自行委託進行之
    鑑定，固與民事訴訟法所明定之鑑定不同，惟其自行鑑定所
    得之報告，仍具「書證」性質，具有私文書之效力，非不得
    採為認定事實之證據（臺灣高等法院99年度上更㈠字第120號
    、臺灣高等法院臺中分院98年度建上更㈠字第20號、臺灣高
    等法院臺南分院100年度建上更㈠字第2號、臺灣高等法院花
    蓮分院100年度重上更㈢字第3號民事判決可資參照），是本
    院審酌台灣區汽車修理工業同業公會鑑定書依據權威車訊之
    車型資料進行估價，並就其估算方式及結果作成完整之書面
    說明，尚屬完備，堪信係以公正第三人立場進行之客觀評估
    ，自得採為裁判基礎。被告猶執此抗辯，不足憑採。
　3.精神慰撫金：　
　  按慰撫金之賠償須以身體或人格權遭遇侵害，使精神上受有
    痛苦為必要，其核給之標準固與財產上損害之計算不同，然
    非不可斟酌雙方身分資力與加害程度，及其他各種情形核定
    相當之數額（參最高法院51年台上字第223 號判例意旨）。
    查本件原告甲○○○○○○、乙○○因共乘原告徐○○駕駛之系爭車輛
    而發生本件事故，原告徐○○受有右側膝部撕裂傷（併右胸痛
    ）之傷害，丙○○受有左胸壁挫傷之傷害，未成年之乙○○受有
    左側膝部撕裂傷之傷害，精神上自受有相當痛苦，且被告之
    駕駛行為係本件事故發生之肇事因素，又本院依職權調取兩
    造之財產及所得資料，併審酌兩造年齡、身分、社會經濟地
    位、肇事責任情形及原告甲○○○○○○、乙○○各所受傷勢、所受
    痛苦程度等一切情狀，認原告甲○○○○○○、乙○○此部分之請求
    ，各以10,000元、20,000元、20,000元為當，逾此以外之請
    求，則屬無據，應予駁回。
  4.綜上所述，原告各得請求之金額應為：
  ⑴原告徐○○：醫療費1,020元、車輛相關費用563,549元（拖救
    費3,500元、移置保管費14,500元、維修費375,549元、價值
    減損170,000元）、精神慰撫金10,000元，合計574,569元。
  ⑵原告丙○○：醫療費720元、精神慰撫金20,000元，合計20,720
    元。
  ⑶原告乙○○：醫療費300元、精神慰撫金20,000元，合計20,300
    元。
(三)末按給付有確定期限者，債務人自期限屆滿時起，負遲延責
    任；給付無確定期限者，債務人於債權人得請求給付時，經
    其催告而未為給付，自受催告時起，負遲延責任。其經債權
    人起訴而送達訴狀，或依督促程序送達支付命令，或為其他
    相類之行為者，與催告有同一之效力，民法第229條第1項、
    第2 項分別定有明文。又遲延之債務，以支付金錢為標的者
    ，債權人得請求依法定利率計算之遲延利息。但約定利率較
    高者，仍從其約定利率；應付利息之債務，其利率未經約定
    ，亦無法律可據者，週年利率為5%，民法第233 條第1 項、
    第203 條亦有明文。本件原告請求被告給付損害賠償額之債
    權，並無確定期限，應自被告受催告時起，始負遲延責任。
    綜上所述，原告甲○○○○○○、乙○○得向被告請求賠償之金額各
    為574,569元、20,720元、20,300元，而原告徐○○部分請求
    自109年12月11日起，原告丙○○、乙○○請求自起訴狀繕本送
    達翌日（109 年11月20日，頁83）起，均至清償日止，按年
    息百分之5 計算之利息，為有理由，應予准許，逾此範圍之
    請求，則無理由，應予駁回。
四、本件係就民事訴訟法第427 條訴訟適用簡易程序所為被告部
    分敗訴之判決，應依同法第389條第1項第3 款之規定，就原
    告勝訴部分依職權宣告假執行；並依同法第392條第2項規定
    ，依聲請宣告被告預供擔保，得免為假執行。至於原告敗訴
    部分，其假執行之聲請失所附麗，應予駁回。
五、據上論結，原告之訴一部有理由，一部無理由，依民事訴訟
    法第436 條第2 項、第79條、第389 條第1 項第3 款、第39
    2條第2項，判決如主文。
中    華    民    國   110    年    10    月     7    日
                  基隆簡易庭  法  官  曹庭毓
以上正本係照原本作成。
如不服本判決，應於送達後20日內向本院提出上訴狀（上訴狀應
表明上訴理由）並繳納上訴審裁判費，如於本判決宣示後送達前
提起上訴者，應於判決送達後20日內補提上訴理由書（均須按他
造當事人之人數附繕本）。
如委任律師提起上訴者，亦應一併繳納上訴審裁判費。
中    華    民    國   110    年    10    月     7    日
                              書記官  黃婉晴
附表
-----
折舊時間           金額
第1年折舊值        394,521×0.369=145,578
第1年折舊後價值    394,521-145,578=248,943
第2年折舊值        248,943×0.369=91,860
第2年折舊後價值    248,943-91,860=157,083
第3年折舊值        157,083×0.369×(5/12)=24,152
第3年折舊後價值    157,083-24,152=132,931